臺灣高等法院刑事裁定
110年度毒抗字第644號
抗  告  人  詹智偉
（即被告）          


                   （現另案於法務部○○○○○○○○○○                      ○執行中）
上列抗告人因毒品危害防制條例案件，不服臺灣新北地方法院中
華民國110年2月20日裁定（109年度毒聲字第1353號），提起抗
告，本院裁定如下：
    主  文
抗告駁回。                                              
    理  由
一、原裁定意旨略以：抗告人即被告甲○○於民國108年12月23日2
    3時許，在新北市○○區○○路000巷0號居處內，以將第二級毒
    品甲基安非他命置入玻璃球吸食器內再點火燒烤，吸食其所
    產生煙霧之方式，施用甲基安非他命1次。嗣於翌（24）日
    凌晨1時25分許，在新北市中和區環河西路3段與中原三街口
    為警查獲，並扣得殘渣袋1個，另經徵得其同意後採尿送驗
    ，結果呈甲基安非他命、安非他命陽性反應。而查悉上情，
    業據其於警詢及偵查中坦承不諱，且抗告人為警查獲時所採
    集之尿液送驗後，呈甲基安非他命、安非他命陽性反應，此
    有檢驗報告在卷可憑。是抗告人施用毒品之行為，事證明確
    ，堪以認定。爰裁定抗告人施用第二級毒品，應送勒戒處所
    觀察、勒戒等語。
二、抗告意旨略以：
  ㈠抗告人前因施用毒品案件經臺灣新北地方法院以100 年度毒
    聲字第52號裁定送勒戒處所觀察、勒戒後，認無繼續施用毒
    品傾向，於100 年4 月25日執行完畢釋放出所，並由臺灣新
    北地方檢察署檢察官以99年度毒偵字第8923號為不起訴處分
    確定。嗣於前開觀察、勒戒釋放後，5年內因施用毒品案件
    ，經同法院分別以101年度易字第3032號、102年度簡字第51
    9號、102年度易字第1007號、102年度簡字第3431號判決等
    合併應執行有期徒刑2年8月確定。又於105年至108年間多次
    犯有施用毒品案件，且現於法務部○○○○○○○執行中，有抗告
    人之前案紀錄表可佐，是以其執行完畢釋放出所後，皆為未
    滿一年再犯毒品危害防制條例之罪，足徵其就此類刑罰反應
    力甚為薄弱，仍待矯正，應提起公訴，始符合新法明文規範
    。
  ㈡抗告人於108年12月27日入監服刑，已達1年多且服刑期間適
    用監獄行刑法，有累進處遇之規定且已達假釋之標準，按刑
    法第2條規定，應適用對本人最有利之規定適用，且此案犯
    罪時間為108年12月23日應適用舊法之規定。
  ㈢綜上，檢察官並未審酌抗告人前案記錄，有違新法修正之規
    定，請求庭上撤銷原裁定，改以適當之徒刑。
三、本次修正之毒品危害防制條例第20條第3項及第23條第2項，
    雖僅將原條文之再犯期間由「5年」改為「3年」，惟鑑於將
    施用毒品者監禁於監獄內，僅能短期間防止其接觸毒品，因
    慣用毒品產生之「心癮」根本無法根除，並慮及條例施行多
    年累積之戒毒經驗及實效，暨逐步擴充之醫療、戒癮機構、
    專業人力、社區支援系統等資源，尤以同條例第24條修正，
    擴大檢察官對施用毒品者附條件緩起訴處分之範圍，使其能
    視個案具體情形給予適當多元社區處遇。本次修正後對於施
    用毒品者之思維，自應與時俱進，擺脫以往側重於「犯人」
    身分之處罰，著重其為「病患」之特質，並以「治療」疾病
    為出發點，重新評價前揭所謂「3年後再犯」之意義。又毒
    品戒除不易，須經長期且持續之治療，施用毒品者既被視為
    「病患性犯人」，最佳處遇方式即為治療。對於施用毒品者
    之治療方式，有機構外之處遇（如自行赴醫院戒癮、附命完
    成戒癮治療緩起訴處分等），或機構內之觀察、勒戒或強制
    戒治；至對施用毒品者科以刑罰，無非在運用刑罰之一般預
    防功能以嚇阻毒品之施用。監獄為執行場所而非戒癮專責機
    構，針對施用毒品者及其再犯之特性，法務部於106年12月5
    日頒訂之「科學實證之毒品犯處遇模式計畫」，目的即是積
    極引進地區醫療體系之協助，提供毒癮戒治，落實社區追蹤
    輔導及治療之銜接，俾修復創傷、預防再犯。惟刑罰因涉及
    人身自由之基本權，故於施用毒品初犯時皆以傳統之機構外
    或機構內處遇方式治療，如再施用毒品時，始科以刑事責任
    。而當刑罰處遇仍不能有效幫助施用毒品者改善惡習時，即
    表示無法以此方式發揮治療效果，若繼續施以刑罰只具懲罰
    功能，不僅無法戒除毒癮，更漸趨與社區隔離，有礙其復歸
    社會。基於憲法應保障人民之生存權，及根據每個國民生存
    照顧需要提供基本給付之理念，為協助施用毒品者戒除毒癮
    復歸社會，對於經監獄監禁處遇後仍再犯之施用毒品者，更
    應恢復以機構內、外之治療協助其戒除毒癮。此即本次修正
    毒品條例第20條第3項關於施用毒品者所謂「3年後再犯」係
    何所指之立法真諦。除檢察官優先適用第24條命附條件緩起
    訴處分處遇（不論幾犯，亦無年限）外，對於施用毒品初犯
    者，即應適用第20條第1項、第2項為機構內之觀察、勒戒或
    強制戒治；若於上開機構內處遇執行完畢釋放後，於「3年
    內再犯」者，依第23條第2項規定，應依法追訴；倘於「3年
    後再犯」自應再回歸到傳統醫療體系機構內重為觀察、勒戒
    或強制戒治之治療。是對於戒除毒癮不易者，唯有以機構內
    、外處遇及刑事制裁等方式交替運用，以期能控制或改善其
    至完全戒除毒癮。綜上，對於毒品條例第20條第3項及第23
    條第2項所謂「3年後（內）再犯」，應跳脫以往窠臼，以「
    3年」為期，建立「定期治療」之模式。其規定中所謂「3年
    後再犯」，只要本次再犯（不論修正施行前、後）距最近1
    次觀察、勒戒或強制戒治執行完畢釋放，已逾3年者，即該
    當之，不因其間有無犯第10條之罪經起訴、判刑或執行而受
    影響（最高法院刑事大法庭109年度台上大字第3826號裁定
    意旨參照）。
四、經查：
　㈠抗告人有於前揭時、地，施用第二級毒品甲基安非他命之事
    實，業據其於108年12月24日警詢、及109年6月30日偵查中
    坦承不諱，有各該筆錄在卷可稽，且有勘察採證同意書、新
    北市政府警察局受採集尿液檢體人姓名及檢體編號對照表、
    台灣檢驗科技股份有限公司109 年1 月20日出具之濫用藥物
    檢驗報告（檢體編號：E0000000）、新北市政府警察局中和
    分局搜索扣押筆錄、扣押物品目錄表、臺北榮民總醫院109 
    年2 月10日北榮毒鑑字第C0000000號毒品成分鑑定書各1 份
    在卷可憑，堪認其確有施用第二級毒品之犯行。
　㈡抗告人前曾因施用毒品案件，經原審以100 年度毒聲字第52
    號裁定送勒戒處所觀察、勒戒後，認無繼續施用毒品傾向，
    於100 年4 月25日執行完畢釋放出所，並經臺灣新北地方檢
    察署檢察官以99年度毒偵字第8923號為不起訴處分確定，其
    後即因多次施用毒品案件經法院判處罪刑確定等情，有本院
    被告前案紀錄表可按。是抗告人施用毒品之行為時間，距離
    前揭觀察、勒戒執行完畢釋放後之時間已逾3年，原審依檢
    察官之聲請，據以裁定觀察、勒戒，按上說明，並無違誤，
    抗告人以前詞辯稱其所為不符合3年後再犯云云，顯然誤解
    上開法律之修正意旨，自不足採。
　㈢抗告人主張本案應適用行為時即修正前毒品危害防制條例云
    云，惟109年7月15日增訂施行之毒品危害防制條例第35條之
    1第1款及第2款前段業已規定，施行前犯第10條之罪之案件
    ，於施行後，偵查中，由檢察官依修正後規定處理；審判中
    ，由法院或少年法院（地方法院少年法庭）依修正後規定處
    理。是犯第10條之罪者，不論係修正前後，均應依新法規定
    處理。是抗告人此部分之抗辯主張，亦屬無據。
　㈣綜上所述，被告上開所指各情均不足採，是本件抗告為無理
    由，應予駁回。　　
五、據上論斷，應依刑事訴訟法第412條，裁定如主文。
中　　華　　民　　國　　110 　年　　4 　　月　　27　　日
                  刑事第八庭    審判長法　官  陳世宗
                                      法　官  吳勇毅
                                      法　官  呂寧莉
以上正本證明與原本無異。
不得再抗告。
                                      書記官  賴資旻
中　　華　　民　　國　　110 　年　　4 　　月　　28　　日